臺灣臺南地方法院臺南簡易庭民事判決
110年度南小字第461號
原      告  陳璟弘  
被      告  姚麗珍  

上列被告因妨害名譽案件，原告提起刑事附帶民事訴訟請求侵權
行為損害賠償，經本院刑事庭裁定移送前來（109年度簡附民字
第186號），本院於民國110年4月14日言詞辯論終結，判決如下
：
    主       文
被告應給付原告新臺幣壹萬捌仟元及自民國一百零九年十一月四
日起至清償日止，按年息百分之五計算之利息。
原告其餘之訴駁回。
訴訟費用由被告負擔四分之一，餘由原告負擔。
本判決原告勝訴部分得假執行。 　　
    事實及理由
一、訴狀送達後，原告不得將原訴變更或追加他訴，但擴張或減
    縮應受判決事項之聲明者，不在此限，民事訴訟法第255條
    第1項第3款定有明文。本件原告起訴時聲明請求被告應給付
    原告新臺幣（下同）72,000元，及自檢察官聲請簡易判決處
    刑送達之翌日即民國109年10月23日起至清償日止，按年息
    百分之5計算之利息。嗣於民國110年4月14日言詞辯論程序
    中變更聲明，請求被告應給付原告72,000元，及自起訴狀繕
    本送達翌日起至清償日止，按年息百分之5計算之利息。（
    見本院卷第23頁），核與上開規定相符，應予准許。
二、原告起訴主張：被告因車輛違停遭檢舉心生不滿，於109年5
    月24日晚上8時許，在臺南市○○路○段000巷00號前，以4次「
    你家死人」，於同年6月3日下午5時許，以「我就知道是你
    這個垃圾」、「一大堆垃圾啦！怎樣、幹」，於同年6月4日
    晚上8時許，以「你這人垃圾、你真的垃圾」等語當街辱罵
    原告，被告上開行為涉及妨害原告之名譽，爰依侵權行為損
    害賠償之法律關係提起本件訴訟，請求被告賠償精神慰撫金
    72,000元。並聲明：被告應給付原告72,000元，及自起訴狀
    繕本送達翌日起至清償日止，按年息百分之5計算之利息。
三、被告答辯略以：被告是因為被原告激怒，才會回他，而且原
    告一直叫警察來，早上也叫警察，半夜也找警察來，雖然被
    告不對，但被告是一個辛苦人，一個月賺不到2萬元等語。
    並聲明：原告之訴駁回。
四、得心證之理由： 
　㈠原告主張被告於前揭時、地，以「你家死人」、「我就知道
    是你這個垃圾」、「一大堆垃圾啦！怎樣、幹」、「你這人
    垃圾、你真的垃圾」等語，辱罵原告等情，經原告對被告提
    起刑事告訴，由臺灣臺南地方檢察署（下稱臺南地檢署）檢
    察官以109年度偵字第13628號聲請簡易判決處刑，本院刑事
    庭以109年度簡字第3308號刑事簡易判決判處被告犯公然侮
    辱罪，處罰金新臺幣參仟元，如易服勞役，以新臺幣壹仟元
    折算一日確定在案，有臺南地檢署檢察官109年度偵字第136
    28號聲請簡易判決處刑書、本院109年度簡字第3308號刑事
    簡易判決書在卷可憑(見調字卷第15至20頁)。被告對於上開
    時地以上開言語辱罵原告等情，亦不爭執，有本院綜合上開
    事證，依調查證據之結果，堪認原告所主張之前揭事實，可
    信為真實。　
  ㈡按因故意或過失，不法侵害他人之權利者，負損害賠償責任
    ；不法侵害他人之身體、健康、名譽、自由、信用、隱私、
    貞操，或不法侵害其他人格法益而情節重大者，被害人雖非
    財產上之損害，亦得請求賠償相當之金額，民法第184條第1
    項前段、第195條第1項前段分別定有明文。所謂之名譽，通
    常係指人格在社會生活上所受之尊重，即其在社會上之評價
    而言；故侵害名譽權，係指以言語、文字、漫畫或其他方法
    貶損他人在社會上之評價，使其受到他人憎惡、蔑視、侮辱
    、嘲笑或不齒與其來往，是否構成侵害名譽權，應就社會一
    般人之評價，客觀判斷之。又名譽有無受損害，應以社會上
    對個人評價是否貶損作為判斷之依據，苟其行為足以使他人
    在社會上之評價受到貶損，不論其為故意或過失，均可構成
    侵權行為，其行為不以廣佈於社會為必要，僅使第三人知悉
    其事，亦足當之（最高法院90年台上字第646號判例參照）
    。
　㈢查，被告在上開不特定人得見聞之住宅前，以「你家死人」
    、「我就知道是你這個垃圾」、「一大堆垃圾啦！怎樣、幹
    」、「你這人垃圾、你真的垃圾」等語辱罵原告之事實，業
    經本院認定如前，而「你家死人」、「我就知道是你這個垃
    圾」、「一大堆垃圾啦！怎樣、幹」、「你這人垃圾、你真
    的垃圾」乃屬不雅語句，足以貶抑原告在社會生活上之評價
    ，應已侵害原告之名譽權至明，是原告依上開法條規定，請
    求被告賠償其非財產上之損害，核屬有據。經查，原告教育
    程度為大學，從事網路拍賣；被告教育程度為國中畢業，從
    事清潔工作，兩人名下財產所得有稅務電子閘門財產所得調
    件明細表附卷可參。是本院審酌被告與原告祖母為鄰居關係
    ，僅因細故爭執即在公眾得以進出之場所，以不雅之字眼辱
    罵原告，並斟酌被告辱罵之次數、兩造之身分、經濟狀況、
    教育程度及原告人格貶損所受之損害等一切情狀，認原告可
    請求之精神慰撫金應以18,000為適當，逾此金額之主張，即
    非有據。
　㈣末按給付無確定期限者，債務人於債權人得請求給付時，經
    其催告而未為給付，自受催告時起，負遲延責任；其經債權
    人起訴而送達訴狀，或依督促程序送達支付命令，或為其他
    相類之行為，與催告有同一之效力；遲延之債務以支付金錢
    為標的者，債權人得請求依法定利率計算之遲延利息；而應
    付利息之債務，其利率未經約定，亦無法律可據者，週年利
    率為百分之5，民法第229條第2項、第233條第1項及第203條
    分別定有明文。原告請求被告賠償前開金額，係屬給付未有
    確定期限之金錢債權，其請求自民事起訴狀繕本送達被告之
    翌日即109年11月4日(送達證書見簡附民卷第15頁)起，按週
    年利率百分之5計算之遲延利息，亦屬有據，應予准許。
五、綜上所述，原告依侵權行為之法律關係，請求被告給付18,0
    00元，及自109年11月4日起至清償日止，按週年利率百分之
    5計算之利息，為有理由，應予准許；逾此範圍之請求，則
    屬無據，應予駁回。 
六、本件因事證已臻明確，兩造其餘主張陳述併所提之證據，經
    核對判決結果均不生影響，不再一一論述，附此敘明。 
七、本件原告勝訴部分係屬民事訴訟法第436條之8第1項小額訴
    訟事件所為被告敗訴之判決，依同法第436條之20規定，應
    依職權宣告假執行。又本件係刑事附帶民事訴訟經本院刑事
    庭裁定移送民事庭審理，依刑事訴訟法第504條第2項規定，
    免納裁判費，且於本件訴訟程序中亦無其他訴訟費用之支出
    ，故無庸為訴訟費用負擔之諭知，併此敘明之。
八、據上論結，本件原告之訴為一部有理由、一部無理由，依民
    事訴訟法第436條之20，判決如主文。 　　
中　　華　　民　　國　　110 　年　　 4　　月　　28　　日
                  臺灣臺南地方法院臺南簡易庭
                                  法  官　李杭倫
以上正本證明與原本無異。
如不服本判決，應於送達後20日內，向本院提出上訴狀並表明上
訴理由，如於本判決宣示後送達前提起上訴者，應於判決送達後
廿日內補提上訴理由書（須附繕本）。
對於小額程序之第一審判決之上訴，非以其違背法令之理由，不
得為之。且上訴狀內應記載表明（一）原判決所違背之法令及其
具體內容。（二）依訴訟資料可認為原判決有違背法令之具體事
實者。
中　　華　　民　　國　　110 　年　　4 　　月　　28　　日
                                  書記官  黃怡惠